臺灣苗栗地方法院民事簡易判決
110年度苗簡字第456號
原      告  林慧玲  


訴訟代理人  江政峰律師
被      告  陳慰時  
上列當事人間請求車輛所有權移轉登記事件，本院於民國110年8
月26日言詞辯論終結，判決如下：
    主    文
被告應將登記於原告名下之車牌號碼000-0000 、廠牌睿能、顏
色淺藍、2019年11月出廠、車身號碼RHMGSFT10K0000000之電動
機車於監理機關之車籍名義辦理過戶登記於被告名下。
被告應給付原告新臺幣（下同）2,405元，及自民國110年8月27
日起至清償日止，按年息5 ％計算之利息。
訴訟費用由被告負擔。
本判決主文第2項得假執行。
    事實及理由
壹、程序方面
　　按訴狀送達後，原告不得將原訴變更或追加他訴。但擴張或
    減縮應受判決事項之聲明者，不在此限，民事訴訟法第255 
    條第1 項第3 款定有明文。次按不變更訴訟標的，而補充或
    更正事實上或法律上之陳述者，非為訴之變更或追加，民事
    訴訟法第256 條亦定有明文。原告起訴原請求：㈠被告應就
    車牌號碼000-0000（ 車身號碼RHMGSFT10K0000000）電動機
    車向監理機關辦理車籍變更登記為被告之名義；㈡被告應給
    付原告新臺幣（下同）910元，及自起訴狀繕本送達翌日起
    至清償日止，按年息5％計算之利息（見本院卷第15頁）。嗣
    變更請求為：㈠被告應將登記於原告名下之車牌號碼000-000
    0 、廠牌睿能、顏色淺藍、2019年11月出廠、車身號碼RHMG
    SFT10K0000000之電動機車（下稱系爭機車）於監理機關之
    車籍名義辦理過戶登記於被告名下。㈡被告應給付原告新臺
    幣（下同）2,405元，及自民國110年8月27日起至清償日止
    ，按年息5 ％計算之利息（本院卷第139頁）。核其聲請㈠僅
    為補充事實上之陳述，非訴之變更追加，另聲明㈡則為擴張
    應受判決事項之聲明，應予准許。
貳、實體方面
一、原告主張：兩造成立借名契約，由被告借用原告名義購買系
    爭機車，實際上由被告占有使用，嗣原告於109年6月2日向
    被告終止借名登記契約後，被告迄今不將系爭機車車籍名義
    變更登記為被告所有，原告亦持續為被告代繳系爭機車電池
    服務費用共計2,405元，爰類推適用委任關係、民法259條第
    1項第1款，請求將系爭機車之車籍名義變更為被告，並依民
    法第179條規定，請求被告返還原告代墊之電池服務費用
　　2,405元等語。並聲明：如前開變更聲明所示。
二、被告則以：系爭機車車牌已註銷，無法過戶，且系爭機車電
    池被車商取走，已無法使用等語，資為抗辯。並聲明：原告
    之訴駁回。
三、次按稱借名登記者，謂當事人約定一方將自己之財產以他人
    名義登記，而仍由自己管理、使用、處分，他方允就該財產
    為出名登記之契約，其成立側重於借名者與出名者間之信任
    關係，在性質上應與委任契約同視，倘其內容不違反強制、
    禁止規定或公序良俗者，應賦予無名契約之法律上效力，並
    類推適用民法委任之相關規定（最高法院99年度台上字第16
    62號判決要旨可資參照）；又無法律上之原因而受利益，致
    他人受損害者，應返還其利益，民法第179條前段定有明文
    。本件原告主張兩造間成立借名登記，且已於109年6月2日
    向被告終止借名登記契約等情，並提出系爭機車行照、存證
    信函為證（本院卷第23、25頁），未據被告所爭執，且被告
    於本院審理中亦自承：系爭機車放在伊苗栗老家使用等語（
    本院卷第140頁），堪認兩造間成立借名登記契約，且業經
    原告終止。而系爭機車之借名登記契約既經終止，則原告請
    求被告將系爭機車之車籍名義登記為被告名下，洵屬有據。
    另原告主張其於終止借名登記契約後，為被告墊付系爭機車
    之電池服務費用共計2,405元，業據其提出繳費單、繳費憑
    條為證（本院卷第27至39、51、87至95、119至131頁），堪
    以採信，是被告於借名登記契約終止後，無法律上原因受有
    免為支付電池服務費用之利益，致原告受損害，故原告依民
    法第179條規定向被告請求給付2,405元，及110年8月27日起
    至清償日止，按年息5％計算之利息，亦屬有據。
四、綜上所述，原告類推委任關係及適用民法第179條規定，請
    求如聲明所示，均為有理由，應予准許。
五、本件主文第2項係依民事訴訟法第427 條第1 項規定適用簡
    易程序之訴訟，所為被告敗訴之判決，依同法第389條第1 
    項第3 款規定，本院應依職權宣告假執行。又主文第1項為
    命被告為一定之意思表示，於判決確定時，視為其已為意思
    表示，性質上不宜假執行，自不予依職權宣告假執行，附此
    敘明。
六、本件事證已臻明確，兩造其餘攻擊防禦方法及所提證據經審
    酌後，於判決結果不生影響，爰不另一一論駁，附此敘明。
七、訴訟費用負擔之依據：民事訴訟法第78條。
中　　華　　民　　國　　110 　年　　8 　　月　　31　　日
                  苗栗簡易庭  法  官    黃思惠
以上正本係照原本作成。
如對本判決上訴，須於判決送達後20日內向本院提出上訴狀（須
附繕本）。如委任律師提起上訴者，應一併繳納上訴審裁判費。
                              書記官    林翰章
中　　華　　民　　國　　110 　年　　8 　　月　　31　　日